【裁判字號】    92,交聲,1199
【裁判日期】    921024
【裁判案由】    違反道路交通管理處罰條例聲明異議
【裁判全文】
臺灣臺北地方法院交通事件裁定                  九十二年度交聲字第一一九九號
    原處分機關  臺北交通事件裁決所
    聲明異議人
    即受處分人  甲○○  男  五十五歲（民國三十七年一月二十三日生）
右列受處分人因違反道路交通管理處罰條例案件，對於臺北市交通事件裁決所中華民
國九十二年九月三日所為之處分（原處分案號：北市裁三字第裁二二—ＡＢＶ二四三
八三一號），聲明異議，本院裁定如左：
    主  文
原處分撤銷。
甲○○不罰。
    理  由
一、次按法院受理交通事件，準用刑事訴訟法之規定，道路交通管理處罰條例第八十
    九條前段定有明文，是最高法院七十六年台上字第四九八六號判例「認定犯罪事
    實所憑之證據，雖不以直接證據為限，間接證據亦包括在內，然而無論直接證據
    或間接證據，其為訴訟上之證明，須於通常一般之人均不致有所懷疑，而得確信
    其為真實之程度者，始得據為有罪之認定，倘其證明尚未達到此一程度，而有合
    理之懷疑存在而無從使事實審法院得有罪之確信時，即應由法院為諭知被告無罪
    之判決。」揆諸前開說明，法院於審理行為人違反道路交通管理處罰條例案件，
    當踐行完畢調查證據之程序後，為事實之認定時，如就原處分機關所認定之行為
    人違規之事實仍有合理之訴訟上懷疑，而無法確信行為人確有該當於道路交通管
    理處罰條例各該處罰條文之構成要件事實時，此際即應依訴訟上之待證事實「倘
    有懷疑，則從被告之利益作解釋」（in dubi opro reo）之證據法則，作對受處
    分人有利之認定。
二、原處分機關係以：民國九十二年二月十六日下午八時二十六分許，經警查獲異議
    人即受處分人甲○○駕駛車牌號碼ＢＸ—八一九號營業小客車，行經臺北市○○
    區○○路三段三三○號前時，竟疏未注意，與被害人黃榮都所騎乘之車牌號碼Ｇ
    ＥＯ—一四○號重型機車發生擦撞，致被害人受有左側鎖骨骨折、顏面擦傷等傷
    害（過失傷害部分未據告訴），詎被告竟未施予救護，逕行駕車離去，以受處分
    人有違反道路交通管理處罰條例第六十二條第一項之行為掣單舉發。嗣經受處分
    人申訴，原處分機關函請舉發機關即台北市政府警察局大安分局調查結果，仍認
    受處分人有上開違規行為，遂依道路交通管理處罰條例第六十二條第一項之規定
    ，裁處受處分人吊銷駕駛執照，終身禁考。
三、訊據受處分人矢口否認有上開肇事逃逸之情事，辯稱：伊不記得於前開時間有無
    經過該地點，伊並未察覺曾與被害人發生擦撞等語。經查：
  (一)受處分人於前開時、地駕車經過，適被害人在車道上蛇行，受處分人所駕駛之前
    開車輛與被害人之重型機車發生擦撞後，未停車察看，即逕行離去等情，業據證
    人趙哲毅於警訊中證述甚詳，堪信為真實，惟前開道路交通管理處罰條例第六十
    二條第一項之立法意旨係為維護交通安全，加強救護，減少被害人之死傷，促使
    駕駛人於肇事後，能對被害人即時救護之目的而設置，是本件應探究者，係受處
    分人究竟知否有肇事行為？
  (二)被害人黃榮都於臺灣臺北地方法院檢察署九十二年度偵字第一六五六七號同一刑
    事案件偵查中則證稱：當時只是輕微擦撞，且伊當時有喝酒，已不記得詳細情況
    ，伊不願追究等語，另觀之被告所駕駛之前開車輛，並無明顯之擦撞及維修痕跡
    ，有照片十二張附卷可佐，此經本院調卷查閱屬實，可認縱有擦撞情況應甚為輕
    微，自難苛求受處分人「知悉」、並停車察看及施以救護，是受處分人所辯縱有
    擦撞亦不知情等語，應非虛構之詞，尚堪採信，受處分人所為自與前開肇事逃逸
    之構成要件顯不相符。而受處分人同一事件，亦經臺灣臺北地方法院檢察署檢察
    官於九十二年八月二十五日以九十二年度偵字第一六五六七號不起訴處分確定。
四、此外，復查無其他積極證據，堪以證明被告有肇事逃逸之行為，故揆諸前揭說明
    ，既無證據顯示受處分人明知肇事而為逃逸，本件即應對受處分人作有利之認定
    ，認其所為上開辯解為屬可採，原處分機關不察，遽對受處分人為前開裁決，即
    難認為允當，應認受處分人之異議為有理由，自應由本院將原處分撤銷，改諭知
    受處分人不罰，以資適法。
據上論結，應依道路交通案件處理辦法第二十條前段，裁定如主文。
中      華      民      國    九十二    年      十      月    二十四    日
                                    臺灣臺北地方法院交通法庭
                                        法  官  郭惠玲
右正本證明與原本無異
如不服本裁定應於送達後五日內向本院提出抗告狀
                                        書記官  鄭雅文
中      華      民      國    九十二    年      十      月      三十    日


司法院資訊處製作；財團法人民間司法改革基金會備份。
